臺灣板橋地方法院刑事判決　　　　　　　 94年度訴字第447號
公　訴　人　臺灣板橋地方法院檢察署檢察官
被　　　告　戊○○
　　　　　　　　　　（現另案於臺灣臺北監獄臺北分監執行中
　　　　　　　　　　）
指定辯護人　蕭守厚律師
上列被告因強盜案件，經檢察官提起公訴（93年度偵字第19612
號），本院判決如下：
    主  文
戊○○連續竊盜及意圖為自己不法之所有，而搶奪他人之動產，
因脫免逮捕，當場施以強暴，累犯，處有期徒刑陸年陸月。扣案
之螺絲起子壹支沒收。
    事  實
一、戊○○前因違反麻醉藥品管理條例案件，經本院分別判處有
    期徒刑5 年6 月及6 月確定，兩者接續執行，於民國91年7
    月2 日假釋，刑期至93年3 月19日屆滿以已執行完畢論，詎
    仍不知悔改，基於意圖為自己不法所有之概括犯意，而為下
    列行為：
（一）93年11月24日凌晨4 時許，戊○○駕駛車號不明之自小貨
      車，至臺北縣五股鄉○○路92巷25之1 號前，徒手竊取乙○○所有之鐵捲門1 扇及鋁門窗2 扇（起訴書漏載鋁門窗
      ），得手後將之置於該自小貨車上正欲離去之際，適乙○○返家發覺，戊○○為脫免逮捕，以故意倒車方式欲撞乙○○而當場施以強暴，幸乙○○即時閃避未為戊○○所駕
      駛之上開車輛撞及，戊○○旋即駕車逃逸。
（二）93年12月3 日凌晨5 時許（起訴書誤載為7 時），在臺北
      縣三重市○○○街218 號前，以其所有客觀上足對人之生
      命、身體構成威脅而可供兇器使用之螺絲起子1 把，開啟
      停放在上址由甲○○保管、金箭機械工業股份有限公司所
      有之車號BT-9116 號自小貨車電源，竊取該自小貨車1 輛
      得手，作為載運贓物之交通工具。
（三）93年12月3 日下午3 時許，戊○○駕駛上開竊得之車號BT
      -9116 號自小貨車，至臺北縣五股鄉○○路○ 段與華富山
      口，徒手竊取丙○○所有之不鏽鋼水塔1 個，並將該不鏽
      鋼水塔搬至車號BT-9116 號自小貨車上，得手後離開現場
      之際，適為丙○○返家發現，丙○○隨即駕駛所有之車號
      4326-DU 號自小貨車搭載其弟丁○○追趕，並攔下戊○○
      所駕駛之上開車輛，因丙○○、丁○○與戊○○發生拉扯
      ，致戊○○所駕駛之車號BT-9116 號自小貨車翻覆，戊○○遂下車請求其等原諒，嗣戊○○見丙○○駕駛之車號43
      26-DU 號自小貨車仍在發動中，遂趁丙○○不及防備之際
      ，進入該車車室而搶奪丙○○所有之自小貨車，得手後駛
      離現場，丁○○見狀，乃跳上該車車斗，自該車車斗打開
      駕駛座門與戊○○發生拉扯，戊○○為脫免逮捕，遂基於
      傷害及毀損之故意，將其所駕駛之車號4326-DU 號自小貨
      車加速駛離並擦撞逆向車道山壁，而當場施以強暴，嗣撞
      上路旁電線桿，致丁○○受有右足（起訴書誤載為左足）
      第1 、2 趾骨骨折、胸部挫傷併左側氣胸、左側第9 、10
      肋骨骨折等傷害，並致車號4326-DU 號自小貨車之擋風玻
      璃碎裂及車頭板金凹陷，足以生損害於丙○○，嗣經丙○○報警當場查獲，並循線扣得螺絲起子1 支。
二、案經甲○○、丙○○、丁○○訴由臺北縣政府警察局蘆洲分
  　局報告臺灣板橋地方法院檢察署檢察官偵查起訴。
    理  由
一、訊據被告戊○○固坦承上開竊盜被害人乙○○、甲○○、丙○○所有財物及趁被害人丙○○不及防備之際搶奪其所有車
    號4326-DU 號自小貨車之犯行，並經該等被害人指訴屬實，
    復有卷附贓物認領保管單2 紙，及扣案之螺絲起子1 支可資
    佐憑；惟矢口否認有何準強盜、毀損、傷害犯罪，辯稱：伊
    當時倒車係為駕車離開臺北縣五股鄉○○路92巷25之1 號前
    之竊盜現場，因該處路口狹窄，若未倒車無法離去，並非故
    意倒車欲撞乙○○；又伊亦未故意駕駛車號4326-DU 號自小
    貨車擦撞逆向車道山壁，而係因丁○○拉扯方向盤失控所致
    云云。經查：
（一）證人乙○○於本院94年5 月16日審理時到庭結證稱：當時
      伊坐計程車返家發覺被告竊盜犯行後，被告上貨車要離開
      現場時快速倒車撞伊，被告是故意倒車撞伊的，因為若他
      要離開現場，可以直接把車開出去，不需要倒車，當時計
      程車是停在伊家門口，並沒有擋住道路出入口等語，參以
      卷附臺北縣政府警察局蘆洲分局以94年6 月13日縣警蘆刑
      字第0940016214號函檢附之現場照片11幀及現場繪圖所示
      ，現場證人乙○○家門前確有寬約10公尺之廣場，聯外道
      路則寬約5 公尺，是衡情證人乙○○上開證詞並非虛妄，
      被告所辯伊若未倒車無法離開現場乙節要難採信，應認被
      告確有為脫免逮捕，以故意倒車方式欲撞乙○○而當場施
      以強暴之情。
（二）次查，被告搶奪被害人丙○○所有車號4326-DU 號之自小
      貨車得手駛離現場後，丁○○即跳上該車車斗並打開駕駛
      座門與被告拉扯阻其離去，被告遂加速駛離並故意擦撞逆
      向車道山壁，終至撞上路旁電線桿，致丁○○受有右足第
      1 、2 趾骨骨折、胸部挫傷併左側氣胸、左側第9 、10肋
      骨骨折等傷害，上開自小貨車亦因而擋風玻璃碎裂及車頭
      板金凹陷等情，業據證人丙○○、丁○○於本院94年6 月
      27 日 審理時結證無訛，並有馬偕紀念醫院診斷證明書1
      紙、現場車損照片13幀在卷可佐。被告雖辯稱上開結果係
      因證人丁○○拉扯貨車方向盤失控所致云云，惟查，當時
      證人丁○○既已跳上貨車車斗並懸於駕駛座車門處與被告
      拉扯，被告應知悉其若繼續駕駛上開貨車將對丁○○造成
      危險，詎仍加速駛離現場，此一行為已難謂非強暴行為之
      一種；況證人丁○○於上揭審判期日亦證稱：伊當時僅抱
      住被告身體，是被告自己故意轉動方向盤讓車子擦撞山壁
      ，撞到之後立刻又將車子開回車道上等語，從而被告上開
      所辯，尚不足採，應認被告確有為脫免逮捕，以加速駕駛
      及擦撞山壁之方式當場對丁○○施強暴，及前述傷害丁○○及毀損之犯行。
（三）綜上所述，本件事證明確，被告前揭犯行洵堪認定，應法
      論科。
二、核被告事實欄（一）部分竊盜得手後因脫免逮捕而當場施以
    強暴之行為，係犯刑法第329 條之準強盜罪，以同法第328
    條第1 項之普通強盜罪論；事實欄（二）部分所為，係犯刑
    法第321 條第1 項第3 款之加重竊盜罪；事實欄（三）部分
    竊盜及搶奪得手後因脫免逮捕而當場施以強暴之行為，係犯
    刑法第329 條之準強盜罪，以同法第328 條第1 項之普通強
    盜罪論，及刑法第277 條第1 項之傷害罪、第354 條之毀損
    罪。被告先後兩次準強盜犯行，時間緊接，方法相同，觸犯
    構成要件相同之罪，顯係基於概括犯意為之，為連續犯，依
    刑法第56條規定，以一罪論，並加重其刑。被告所犯準強盜
    、加重竊盜、傷害與毀損數罪間，有方法結果之牽連關係，
    依刑法第55條規定，應從一重之準強盜罪處斷。又被告毀損
    車號4326-DU 號自小貨車部分雖未據公訴人起訴，然被害人
    丙○○於警詢中已經告訴，且本院認有牽連犯之裁判上一罪
    關係，為起訴效力所及，本院自應併予審究。被告前因違反
    麻醉藥品管理條例案件，經本院分別判處有期徒刑5 年6 月
    及6 月確定，兩者接續執行，於91年7 月2 日假釋，刑期至
    93年3 月19日屆滿以已執行完畢論，此有臺灣高等法院被告
    前案紀錄表在卷可按，其受有期徒刑之執行完畢，5 年內再
    犯本件有期徒刑以上之罪，為累犯，應依刑法第47條之規定
    ，遞加重其刑。爰審酌被告素行不佳，屢於竊盜犯行遭被害
    人發覺後，以如事實欄所述之強暴手段施加於被害人，對被
    害人之生命、身體造成重大威脅，被害人丁○○並因而受有
    如前所述非輕之傷害，惡性重大，及其犯罪動機、目的、手
    段、所生損害及飾詞圖卸之犯後態度等一切情狀，量處如主
    文所示之刑，以示懲儆。末查，扣案螺絲起子1 支，為被告
    所有供犯加重竊盜罪所用之物，業經其供承在卷，爰依刑法
    第38條第1 項第2 款宣告沒收。
據上論斷，應依刑事訴訟法第299 條第1 項前段，刑法第56條、
第329 條、第328 條第1 項、第321 條第1 項第3 款、第277 條
第1 項、第354 條、第55條、第47條、第38條第1 項第2 款，罰
金罰鍰提高標準條例第1 條前段，判決如主文。
本案經檢察官蘇揚旭到庭執行職務。
中　　華　　民　　國　　94　　年　　10　　月　　11　　日
                  刑事第十六庭審判長法　官　陳鴻清
                  　　　　　　　　　法　官　朱嘉川
                  　　　　　　　　　法　官　歐陽漢菁
以上正本證明與原本無異
如不服本判決應於送達後10日內向本院提出上訴狀
　　                                書記官　呂妍旻
中　　華　　民　　國　　94　　年　　10　　月　　12　　日
附錄本案論罪科刑法條全文：
中華民國刑法第329條
竊盜或搶奪，因防護贓物、脫免逮捕或湮滅罪證，而當場施以強
暴脅迫者，以強盜論。
中華民國刑法第321條
犯竊盜罪而有左列情形之一者，處六月以上、五年以下有期徒刑
：
一  於夜間侵入住宅或有人居住之建築物、船艦或隱匿其內而犯
　　之者。
二  毀越門扇、牆垣或其他安全設備而犯之者。
三  攜帶兇器而犯之者。
四  結夥三人以上而犯之者。
五  乘火災、水災或其他災害之際而犯之者。
六  在車站或埠頭而犯之者。
前項之未遂犯罰之。
中華民國刑法第277條
傷害人之身體或健康者，處三年以下有期徒刑、拘役或一千元以
下罰金。
犯前項之罪因而致人於死者，處無期徒刑或七年以上有期徒刑；
致重傷者，處三年以上十年以下有期徒刑。
中華民國刑法第354條
毀棄、損壞前二條以外之他人之物或致令不堪用，足以生損害於
公眾或他人者，處二年以下有期徒刑、拘役或五百元以下罰金。
